【裁判字號】    90,上易,1788
【裁判日期】    901114
【裁判案由】    竊盜
【裁判全文】
臺灣高等法院高雄分院刑事判決                    九十年度上易字第一七八八號
      上  訴  人
      即  被  告  丁○○
右上訴人因竊盜案件，不服臺灣高雄地方法院九十年度易字第七五七號中華民國九十
年八月二十八日第一審判決（起訴案號：臺灣高雄地方法院檢察署八十九年度偵字第
二五四○四號），提起上訴，本院判決如左：
      主      文
原判決撤銷。
丁○○、丙○○、乙○○結夥三人以上竊盜未遂，各處有期徒刑伍月，如易科罰金，
均以參佰元折算壹日。
      事      實
一、丁○○於民國八十七年間因竊盜罪，經臺灣高雄地方法院判處有期徒刑八月，緩
    刑二年，於八十八年四月十七日判決確定；丙○○有竊盜、賭博等前科；乙○○
    亦有多次竊盜、贓物及妨害自由等前科，現因妨害自由罪經最高法院判處有期徒
    刑七月，現在臺灣高雄監獄高雄分監執行中。丁○○、丙○○、乙○○等三人，
    共同意圖為自己不法所有之犯意聯絡，結夥於民國八十九年十一月九日凌晨一時
    十五分許，夜間侵入高雄縣阿蓮鄉○○村○○路五號甲○○之羊寮內，意圖竊取
    被害人甲○○所飼養之羊隻，三人接續打開圍牆鐵門、第二道羊寮鐵門門閂，並
    著手進行竊取羊隻尚未得手之際，因觸摸到甲○○在羊寮所裝設連接到五百公尺
    遠住家之警鈴，經甲○○聽到裝設於第二道羊寮鐵門之警鈴聲響起而發現異狀，
    乃通知鄰居及警方前往圍捕當場查獲而未遂。
二、案經高雄縣警察局湖內分局報請臺灣高雄地方法院檢察署檢察官偵查起訴。
      理      由
一、訊據上訴人即被告丁○○、丙○○、乙○○等三人均矢口否認有何竊盜犯行，被
    告丁○○辯稱：當天我是要去找王振安討錢，戴枝抱、乙○○是跟我一起去的，
因我對路況不熟，才找他們二人一起過去，我當時的確不是去偷羊，當天我們有
    與被害人發生口角，後來警察出來才把我們叫去警局，當天我是開小客車過去的
    ，不可能載羊，現在車子已經賣掉了，案發時我住六合路，丙○○住橋頭鄉，乙○○橋頭鄉白樹鄉，當天是我開車去載他們的，當時警察在我的車上亦未搜到任
    何破壞的工具等語。被告丙○○辯稱：我沒有偷羊等語。被告乙○○則辯稱：當
    天我在丙○○的檳榔攤坐，丁○○便過來說有人欠他錢，叫我與丙○○過去那裡
    。我們當天是開了一部自用車過去，我們到了那裡沒有聽到羊叫聲，後來不久告
    訴人就把我們圍起來等語。
二、經查：
（一）右揭事實，業據被害人甲○○先後指訴稽詳，並經證人黃炫凱於警訊中陳述明
      確（見偵查卷第六頁、第七頁），復有照片六張附於原審卷第四十四頁、第四
      十五頁可參，而證人即至現場處理之警員林坤芳及陳城池，均於原審到場結證
      稱：在現場有聽到羊的叫聲等語（見原審卷第五十一頁），參以被告三人於案
      發現場若未侵入羊寮內觸動警鈴而驚醒被害人，其適值凌晨一時十五分許，是
      正常人深睡之時，被害人自無從發覺被告等三人而叫醒鄰居並通知警方前往圍
      捕之理，是被害人及上開證人之陳述，符合經驗及論理法則，尚堪採信，足認
      被告等三人確已著手竊盜犯行無訛。
（二）被告等三人雖辯稱當天是要去找王振安討錢，並提出本票一紙為證。惟查，系
      爭本票係商業本票，且未記載發票日，經原審依系爭本票記載之二處地址（高
      雄市○○區○○街九七巷二三號、吉林街三五二號五─二）傳喚王振安均未著
      ，有送達回證三紙附於原審卷可佐，是系爭本票是否為王振安所簽發？被告等
      三人當時是否確係找王振安討錢？均有可疑，被告等三人復未能再舉證以實其
      說，所辯尚難為渠等有利之認定。再參以被告三人討債竟在夜闌人靜，平常人
      均已入睡之際（即凌晨一時十五分許），被告等前往之地點亦與王振安所簽發
      本票之地址無任何相關之處所，而係人煙稀少之鄉間農村，且被告所辯之情況
      ，又無任何證據顯示有非於其時至上開案發地點不可之急迫性，又被告丁○○
      於八十七年十月間有竊取羊隻犯行被判刑之前科，亦有臺灣高雄地方法院八十
      七年度易字第六四四九號判決一份附於原審卷第四十六頁及其前科紀錄一份可
      考。
（三）本件案發地點高雄縣阿蓮鄉○○村○○路五號甲○○之羊寮，並未有人居住於
      此，被害人甲○○之住家亦與該羊寮距離有五百公尺之遠等情，已據證人即被
      害人甲○○於本院審理時結證屬實（見本院卷第四十六頁），並有照片六張附
      於原審卷第四十四頁、第四十五頁可考，因此該羊寮並非有人居住之建築物，
      應可認定。
（四）綜上所述，足見被告等三人所辯，顯係飾卸刑責之詞，不足採信。本件事證明
      確，被告等竊盜犯行，均堪認定。
三、被告丁○○、丙○○、乙○○結夥三人以上竊取被害人甲○○之羊隻未遂，核被
    告等所為，均係犯刑法第三百二十一條第二項、第一項第四款之結夥三人以上竊
    盜未遂罪。被告丁○○、丙○○、乙○○等三人就上開犯行，彼此間互有犯意聯
    絡及行為分擔，均為共同正犯。被告等已著手竊盜犯行之實行而不遂，為未遂犯
    ，爰依刑法第二十六條前段規定，按既遂犯之刑減輕之。
四、原審以被告等罪證明確，因予論罪科刑，固非無見；惟查：（一）本件案發地點
    為被害人甲○○之羊寮，離被害人之住家有五百公尺之遠，該羊寮並未有人居住
    於此等情，已據被害人甲○○於本院審理時結證屬實（見本院卷第四十六頁），
    因此原審認定被告等於夜間侵入有人居住之羊寮內竊盜未遂，尚有未洽。（二）
    被告丁○○、丙○○、乙○○等三人就上開犯行，彼此間互有犯意聯絡及行為分
    擔，均為共同正犯，原審疏未論以共同正犯，尚有未洽。（三）原審諭知被告三
    人各處有期徒刑五月，如易科罰金，均以三百元折算一日，然於據上論結欄卻漏
    引罰金罰鍰提高標準條第二條，亦有未洽。被告等上訴意旨，仍執前詞，否認犯
    罪，指摘原判決不當，雖無理由，然原判決既有上開可議之處，自屬無可維持，
    應由本院將原判決予以撤銷改判。爰審酌被告犯罪之動機、目的、手段、且均有
    竊盜前科，素行不良，有臺灣高雄地方法院檢察署刑案資料查註紀錄表及臺灣高
    等法院被告全國前案紀錄表各一份附卷可稽，及其犯罪後之態度等一切情狀，仍
    量處有期徒刑五月。按刑法第四十一條已於中華民國九十年一月十日經總統公布
    ，於同年月十二日生效施行，該條規定：「犯最重本刑為五年以下有期徒刑之刑
    之罪，而受六個月以下有期徒刑或拘役之宣告，因身體、教育、職業、家庭之關
    係或其他正當事由，執行顯有困難者，得以一元以上三元以下折算一日，易科罰
    金。但確因不執行所宣告之刑，難收矯正之效，或難以維持法秩序者，不在此限
    。」「併合處罰之數罪，均有前項情形，其應執行之刑逾六月者，亦同」。被告
    等所犯之加重竊盜罪，係五年以下有期徒刑之罪，且均判處有期徒刑五月，被告
    等犯罪時間雖在上開條文修正生效前，然依刑法第二條第一項前段規定，行為後
    法律有變更者，原則上適用裁判時之法律，且經新舊法比較結果，新修正之條文
    對於易科罰金之條件有利於行為人，因此依刑法第二條第一項前段規定，被告等
    所宣告之刑，均應依新修正之刑法第四十一條第一項前段規定，諭知如易科罰金
    之折算標準。
據上論斷，應依刑事訴訟法第三百六十九條第一項前段、第三百六十四條、第二百九
十九條第一項前段，刑法第二條第一項前段、第二十八條、第三百二十一條第二項、
第一項第四款、第二十六條前段、第四十一條第一項，罰金罰鍰提高標準條例第二條
，判決如主文。
本案經檢察官張其主到庭執行職務。
中    華    民    國      九十      年      十一      月      十四      日
                              臺灣高等法院高雄分院刑事第一庭
                                  審判長法官  王光照
                                        法官  黃仁松
                                        法官  黃壽燕
右正本證明與原本無異。
不得上訴。
                                      書記官  蘇恒仁
中    華    民    國      九十      年      十一      月      十五      日
附錄本判決論罪科刑法條：
中華民國刑法第三百二十一條
犯竊盜罪而有左列情形之一者，處六月以上五年以下有期徒刑：
一  於夜間侵入住宅或有人居住之建築物、船艦，或隱匿其內而犯之者。
二  毀越門扇、牆垣或其他安全設備而犯之者。
三  攜帶兇器而犯之者。
四  結夥三人以上而犯之者。
五  乘火災、水災或其他災害之際而犯之者。
六  在車站或埠頭而犯之者。
前項之未遂罰之。
                                                                        ｋ


司法院資訊處製作；財團法人民間司法改革基金會備份。
